【裁判字號】    99,上訴,188
【裁判日期】    990209
【裁判案由】    違反藥事法
【裁判全文】
臺灣高等法院刑事判決                 99年度上訴字第188號
上  訴  人
即  被  告  乙○○
選任辯護人  柯士斌律師
            曾培雯律師
上列上訴人因違反藥事法案件，不服臺灣板橋地方法院98年度訴
字第2426號，中華民國98年12月10日第一審判決（起訴案號：臺
灣板橋地方法院檢察署98年度偵字第234號），提起上訴，本院
判決如下：
    主  文
上訴駁回。
    事  實
一、乙○○前因違反電信法案件，經臺灣基隆地方法院以93年度
    基簡字第894號判處有期徒刑6月確定，於民國94年6月27日
    易科罰金執行完畢。詎仍不知悔改，明知「V-King Capsule
    威王」係屬未經行政院衛生署核准擅自製造之藥品，竟基於
    販賣偽藥（起訴書誤載為「禁藥」）之犯意，於97年5月24
    日，在其主持之電台FM106.2廣播，並委由不知情之服務人
    員接聽客戶之訂購電話，欲以每盒新臺幣（下同）3000元之
    價格販賣上開偽藥予不特定之人。嗣於97年5月24日，經桃
    園縣政府衛生局合約檢驗機構人員收聽上開廣播後，撥打電
    話至該電台而以每盒3000元價格購得該產品1盒後，經送驗
    結果含有「Sildenafil及Caffeine」西藥成分，始查悉上情
    ，並扣得上開偽藥一盒。
二、案經桃園縣政府衛生局函送臺灣板橋地方法院檢察署檢察官
    偵查起訴。
    理  由
一、程序方面：
（一）按被告以外之人於審判外之言詞或書面陳述，除法律有規
      定者外，不得作為證據；又被告以外之人於審判外之陳述
      ，雖不符合同法第159條之1至第159條之4之規定，但經當
      事人於審判程序同意作為證據，法院審酌該言詞陳述或書
      面陳述作成時之情況，認為適當者，亦得為證據。當事人
      、代理人或辯護人於法院調查證據時，知有第159條第1項
      不得為證據之情形，而未於言詞辯論終結前聲明異議者，
      視為有前項之同意，刑事訴訟法第159條第1項及第159條
      之5分別定有明文。經查，檢察官、被告乙○○於本案言
      詞辯論終結前，均未就本院所採為證據之證人甲○○、賴
      政宏於偵查中之供述證據主張有刑事訴訟法第159條第1項
      不得為證據之情形，本院復審酌各該證據作成時之情況，
      認為均屬適當，是本案經調查之前述證據均有證據能力。
（二）本件認定犯罪事實所引用之本件卷內所有卷證資料（包含
      書證、物證等證據），並無證據證明係公務員違背法定程
      序所取得，當事人於本院審理終結前就卷內所有之卷證資
      料之證據能力均未表示異議，且卷內之文書證據，亦無刑
      事訴訟法第159條之4之顯有不可信之情況與不得作為證據
      之情形，則依刑事訴訟法第159條之5之規定，本件認定犯
      罪事實所引用之本件卷證所有書證、物證等證據，均有證
      據能力，合先敘明。
二、實體方面：
（一）訊據上訴人即被告乙○○固坦承其在電台FM106.2擔任主
      持人，然矢口否認有何販賣偽藥犯行，辯稱：「V-King
      Capsule威王」是由賴政宏交給我的樣品，因他沒有提出
      許可證，這件生意根本沒有成交談，而因為沒有成交，所
      以藥品已銷燬，我不可能製作廣告，但賴政宏交給我樣品
      時，有委託我作廣告，因此在包裝盒上有我的電話，而甲
      ○○是以5500元向我買我在電台推銷的「納補力旺」、「
      三多散」，我沒有賣給他「V-King Capsule威王」云云；
      辯護人之辯護意旨略以：(1)依託播契約來看並無本件系爭
      藥品，既無受託製作廣告，故無販賣該產品。(2)甲○○是
      在節目播出一半的時候，聽到廣告打電話過去購買，也可
      能把購買產品弄錯。(3)證人甲○○在偵查時證稱其並無留
      存信封外盒，但在審理時又改稱有留存，其前後供述不一
      ，而且其在審理時證述其並沒有詢問接聽電話者，究為何
      人，並對如何給付貨款，或產品何時送達，均無法確定，
      又怎麼確定被告有販賣本件產品。(4)被告雖有向賴政宏購
      買1000顆產品，但賴政宏並未交付所訂購的1000顆產品，
      至於賴政宏交付6盒產品，被告已經交還給賴政宏，被告
      不可能將6盒樣品賣出云云。
（二）經查：
    1.扣案之「V-King Capsule威王」膠囊，驗出摻有「Silden
      afil及Caffeine」之西藥成分，應以藥品管理，然其包裝
      上全無行政院衛生署核准製造字號，應係未經核准擅自製
      造之「偽藥」，有行政院衛生署藥物食品檢驗局97年9月9
      日藥檢參字第0970015794號檢驗報告、超微量工業安全實
      驗室97年6月5日UB/2008/50455檢驗報告及行政院衛生署
      藥物食品檢驗局98年5月18日函附檢驗報告在卷可稽（見
      97年度他字第6399號卷第2至3頁、第6至8頁），堪認上開
      藥品確屬偽藥無訛。又未經行政院衛生署核准製造之藥品
      為偽藥，此觀念應為一般社會大眾所通知，被告身為醫藥
      廣播節目之主持人，受有相當教育，社會經驗亦甚豐富，
      對此自不得諉為不知。
    2.被告乙○○於販售「V-King Capsule威王」膠囊乙情，業
      據證人甲○○於偵查中具結證稱：我是臺灣檢驗科技公司
      員工，威王產品是桃園縣政府衛生局委託我們公司抽查，
      我在電台上FM106.2的廣播聽到他在介紹產品，我就撥打
      電話過去購買，撥打哪支電話我忘記了，購買到威王產品
      ，是以3000元購得，寄送方式，我印象中是貨到付款的宅
      配，信封並沒有留存，我當時是廣播的一半聽到，所以撥
      打電話過去要購買壯陽的產品，詢問價格後就訂購等語（
      見97年度他字第6399號偵查卷第21至第22頁），復於原審
      審理中具結證稱：我收聽FM106.2電台廣播，聽到有威王
      藥品的販賣，但確切時間我不記得了，但是我收到威王的
      產品是在97年5月26日，我收聽的時間應該是收到產品的
      前一個禮拜五的晚上7至9點的時間，那時候我轉到106.2
      電台，聽到介紹販賣藥品，聲稱是販賣保健的產品，並且
      有講到電話號碼，所以就把電話抄下來，我聽廣播抄下的
      電話號碼是00-00000000，還有另一隻0000000000，就直
      接打電話過去，沒有詢問接電話的人是誰，印象中我詢問
      他剛才廣播內容提到的產品，他就跟我說可以買，多少錢
      ，我就依照他的說明作購買動作，我只是請他寄送廣播節
      目介紹的產品，產品是用郵局的紙箱包裏寄送過來，我後
      來有找到運送的紙箱，我總共買了二個產品，其中一個是
      「V-King Capsule威王」產品，與另一個產品總共5500元
      ，當時我紀錄「V-King Capsule威王」價格是3000元，但
      我不確定正確價格是多少，我收到產品之後就按照實驗室
      的流程，給該產品一個編號，送去實驗室去分析，按照檢
      測結果，作成報告，送交委託單位桃園縣衛生局，Silden
      afil是有功效性的物質，等同威而鋼等語（見原審卷第26
      頁反面至第28頁反面）；再於本院審理中具結證述：因為
      我受桃園衛生局委託化驗藥品成分才會購買本案產品，我
      向被告購買5500元的產品郵包中有V-King Capsule威王膠
      囊和納補力旺膠囊兩樣，收到郵包後，我們會針對裡面的
      東西一一登記，登記電台頻道及所購產品名稱，而且我所
      買的樣品不多，不可能混淆。我是依電台所提示的電話號
      碼打電話向電台購買藥品，當時廣播只推銷一種藥品，我
      打電話去購買時，問他們還有無其他的藥品，所以他們寄
      來的是兩種藥品，我印象中沒有三多散，如果我收到三多
      散會有紀錄。本件是貨到付款，不太有印象有沒有發票等
      語綦詳（見本院99年1月26日審判程序筆錄第4至6頁）。
      至於辯護意旨雖就證人甲○○有無留存信封外盒乙節，指
      摘其證述顯非一致，惟依證人甲○○上開證述可知，證人
      甲○○在偵查中係以印象中之記憶，回覆檢察官之訊問，
      而非以肯定之意思作回答，難認其有何故意虛詞陷構被告
      之情，嗣後證人甲○○亦將該郵件之包裝拍攝照片寄送至
      於原審，可認其於原審及本院審理時之證述，應屬真實。
      此外，證人甲○○縱未詢問接電話之人究為何者，而被告
      於原審審理時又稱負責接聽客戶訂購電話的是服務小姐，
      然依行政院新聞局93年10月21日廣電節目供應業新廣字第
      15637號廣播電視節目供應事業許可證，可知被告乙○○
      為該電台節目之負責人，倘若真有系爭產品之販賣，亦應
      是由負責人作決定，而非接聽電話之人，故證人未向當初
      接聽電話之人詢問，實不足影響其證述之可信性，且其於
      原審審理時雖無法確定另一件產品係屬何物，然其於本院
      審理時已到庭明確證稱另一件產品係納補力旺膠囊等語，
      況此部分非本件公訴人起訴範圍之內，殊難以此爭執證人
      甲○○上開證述不實。
    3.再者，參酌中華電信股份有限公司通聯紀錄查詢表所示，
      上開證人甲○○收聽FM106.2廣播電台所抄寫下之二支聯
      絡電話00-00000000及0000000000，均係被告乙○○所申
      請裝設（見97年度他字第6399號卷第4頁、原審卷第55頁
      ），且觀諸中華郵政股份有限公司臺北郵局98年11月5日
      北營字第0980903656號函略以：「說明：二、經查該便利
      箱於97年5月24日由乙○○君寄送。」等語（見原審卷第5
      2至53頁），另將本件投遞寄送之託運單與乙○○之郵局
      帳戶歷史交易清單（見原審卷第50頁）對照以觀，本件寄
      件人確係被告乙○○，寄件地址亦係被告所經營豐華廣播
      節目製作社之登記地址即臺北市○○區○○路1段8號3樓
      （見97年度他字第6399號卷第15頁、原審卷第44頁），而
      郵務士代收貨款金額5500元後，郵局即將該代收金額扣除
      匯費30元（5470元），於97年5月27日存入被告申請之郵
      局帳戶內，由此可見不論訂購電話、寄送方式及代收金額
      ，均核與證人甲○○上開證述完全相符，足證被告確有在
      電台廣播販賣「V-King Capsule威王」偽藥予證人甲○○
      之行為。
    4.另依證人賴政宏於偵訊時具結證稱：該產品是我設計紙盒
      ，而威王產品的廣告盒的電話是由乙○○提供，該產品的
      盒子是我交給乙○○，而該產品經我測試後，該產品不是
      我交給乙○○的產品等語（見97年度他字第6399號卷第35
      頁），嗣於原審審理時亦具結證稱：因為我要去招攬生意
      ，所以我問被告電話要如何印製，被告就把電話號碼給我
      ，我就把0000000000跟印刷廠講，要印在包裝上，後來我
      就跟被告說，被告要求我提出廣告證及檢驗報告，但是我
      本身沒有公司，所以無法提出申請，我就把30萬元訂金還
      給被告，我有提供「V-King Capsule威王」膠囊給被告，
      被告並沒有把樣品拿回來等語（見原審卷第30至31頁反面
      ），可知證人賴政宏設計之「V-King Capsule威王」產品
      之包裝盒仍在被告手中執有，而扣案之偽藥既係連同該包
      裝盒一併寄出，則該偽藥亦應由被告所販賣之物，縱使被
      告辯稱其因與賴政宏之生意沒有談成，其不可能替賴政宏
      製作廣告，或託播契約上並無本件系爭藥品，凡此僅止於
      說明被告所核准販賣之藥品中，並無包括系爭藥品，仍無
      法推論其無販賣該偽藥之舉，又辯護人所稱被告已將樣品
      交還予賴政宏，被告不可能將六盒樣品賣出等情，更與證
      人賴政宏上開證述不相符合，尚難採為有利於被告之理由
      。至被告於本院審理中提出其所經營之紫竹緣企業社之電
      腦客戶資料「當天郵寄客戶資料表」，辯稱依該資料表所
      載企業社人員確有於97年5月24日依「楊清澄」之來電，
      以5500元販售「三多散」及「納補力旺膠囊」各1盒，並
      以郵寄方式寄送予楊清澄，惟依該資料表所載並無本件「
      V-King Capsule威王」膠囊，顯然證人甲○○應係將來源
      誤認云云，惟查，證人甲○○先後之證述，主要情節均相
      符合，且其與被告素無怨隙，衡情應無甘冒偽證罪責，設
      詞誣陷被告之理。又被告所提出之電腦客戶資料「當天郵
      寄客戶資料表」上雖無記載販售V-King Capsule威王膠囊
      予楊清澄，然此資料表被告並未一併提出原始電腦紀錄資
      料及該等資料並非如一般電腦資料庫可從事後進行該資料
      之維護、刪改或更動（如客戶事後更動訂購產品等情，而
      有修該電腦資料之必要），而憑以保證該資料之真實性，
      自不足憑此以為被告所寄送之郵件中確係「三多散」及「
      納補力旺膠囊」各1盒，是該「當天郵寄客戶資料表」之
      文件自無從為有利於被告之認定。綜上所述，被告上開所
      辯均屬圖卸刑責之詞，應均不足採。被告上揭罪證明確，
      犯行洵堪認定，應依法論科。
三、核被告所為，係犯藥事法第83條第1項之販賣偽藥罪。其委
    由不知情之服務人員接聽客戶訂購電話之行為，為間接正犯
    。又被告前有如犯罪事實欄所載之論罪、科刑及徒刑之執行
    情形，有本院被告前案紀錄表一件在卷可稽，其於有期徒執
    行完畢後，五年以內故意再犯本件有期徒刑以上之罪，為累
    犯，應依刑法第47條第1項規定加重其刑。原審以被告上述
    犯行，事證明確，援引藥事法第83條第1項，刑法第11條前
    段、第47條第1項、第38條第1項第2款之規定，並審酌被告
    身為電台主持人，為牟利竟向聽眾推銷販賣偽藥，嚴重危害
    渠等身體健康，且犯後猶飾詞圖卸等一切情狀，量處有期徒
    刑四月，並敘明扣案之「V-King Capsule威王」膠囊1盒，
    為被告所有且為供販賣偽藥所用之物，爰依刑法第38條第1
    項第2款規定宣告沒收。經核認事用法並無違誤，量刑亦屬
    允當。被告上訴意旨仍執陳詞，否認犯罪云云，為無理由，
    應予駁回。
據上論斷，應依刑事訴訟法第368條，判決如主文。
本案經檢察官張啟彬到庭執行職務。
中    華    民    國    99    年    2     月    9     日
                    刑事第八庭  審判長法  官   張傳栗
                                      法  官   陳春秋
                                      法  官   蔡光治
以上正本證明與原本無異。
如不服本判決，應於收受送達後10日內向本院提出上訴書狀，其
未敘述上訴之理由者並得於提起上訴後10日內向本院補提理由書
（均須按他造當事人之人數附繕本）「切勿逕送上級法院」。
                                      書記官   阮桂芳
中    華    民    國    99    年    2     月    10    日
附錄：本案論罪科刑法條全文
藥事法第83條
明知為偽藥或禁藥，而販賣、供應、調劑、運送、寄藏、牙保、
轉讓或意圖販賣而陳列者，處七年以下有期徒刑，得併科新臺幣
五百萬元以下罰金。
犯前項之罪，因而致人於死者，處七年以上有期徒刑，致重傷者
，處三年以上十二年以下有期徒刑。
因過失犯第一項之罪者，處二年以下有期徒刑、拘役或科新臺幣
三十萬元以下罰金。
第一項之未遂犯罰之。


司法院資訊處製作；財團法人民間司法改革基金會備份。
